【裁判字號】    98,交聲,361
【裁判日期】    980216
【裁判案由】    聲明異議
【裁判全文】
臺灣臺中地方法院交通事件裁定         98年度交聲字第361號
原處分機關  交通部公路總局臺中區監理所
異  議  人
即受處分人  甲  ○
上列受處分人因違反道路交通管理處罰條例案件，對於交通部公
路總局臺中區監理所民國98年1月19日所為之裁決（中監違字第
裁60-GE0000000號裁決書），聲明異議，本院裁定如下：
    主    文
異議駁回。
    理    由
一、原處分機關略以：受處分人即異議人（下稱異議人）於民國
    98年1月18日1時26分許，駕駛牌照1121-LD號自用小客車，
    在台中市市○○○路與惠來路口處，因「酒後駕車拒絕呼氣
    檢測」之違規，而為警依道路交通管理處罰條例第35條第4
    項之規定開單舉發。該所遂於98年1月19日以中監違字第裁
    60-GE0000000號裁決書對異議人裁處罰鍰新台幣（下同）6
    萬元整，並吊銷駕駛執照，3年內禁考（本案罰鍰已繳納）
    ，駕駛執照限於98年2月18日前繳納，過期未繳送者，自98
    年2月19日起逕行註銷，註銷後自98年2月19日起3年內不得
    重新考領駕駛執照。
二、本件異議要旨則為：案發當時，立即聯絡警界友人了解處理
    方式，並詢問員警拒測的處分為何？其表達：車或人擇一扣
    押，罰款6萬，並未告知要吊銷駕照3年，實有刁難陷害之責
    ，爰依法聲明異議，請求撤銷原處分云云。
三、按「汽車駕駛人拒絕接受第一項測試之檢定者，處六萬元罰
    鍰，並當場移置保管該汽車及吊銷該駕駛執照；如肇事致人
    重傷或死亡者，吊銷該駕駛執照，並不得再考領」、「汽車
    駕駛人，曾依第三十五條第三項前段、第四項前段規定吊銷
    駕駛執照者，三年內不得考領駕駛執照」；「汽車駕駛人，
    因違反本條例及道路交通安全規則之規定，受吊銷駕駛執照
    處分時，吊銷其持有各級車類之駕駛執照」，道路交通管理
    處罰條例第35條第4項、第67條第2項、第68條分別定有明文
    。上開規定之立法理由，旨在規範嚴重危害交通安全之行為
    ，便利測試檢定作業之及時順利實施，取得客觀正確之判測
    結果，進而防免可能產生之交通事故，是汽車駕駛人遇有警
    員測試檢定，即應配合受檢，不得以任何理由拒絕或拖延，
    否則即屬違反上開規定應受裁罰甚明。次按修正前道路交通
    管理處罰條例第68條規定：「汽車駕駛人，因違反本條例及
    道路交通安全規則之規定，受吊扣或吊銷駕駛執照處分時，
    吊扣或吊銷其持有各級車類之駕駛執照」，嗣該條文於94年
    12月14日修正公布，並自95年3月1日施行，該條文修正理由
    略以：「原條文將違法或違規駕駛人所持有各級車類之駕駛
    執照一併吊扣或吊銷，失之過酷，影響人民工作及生活甚鉅
    ，爰修正之」等語，故修正條文係將道路交通管理處罰條例
    第68條原有條文中之「吊扣或」三字刪除。參照上開立法理
    由及立法經過，依修正後之條文規定可知，因違反道路交通
    管理處罰條例及道路交通安全規則之規定受吊銷駕照處分者
    ，仍維持吊銷其持有各級車類之駕駛執照。而前揭道路交通
    管理處罰條例第35條第4項之所以規定「拒絕酒精濃度測試
    檢定」除應課予罰鍰6萬元外，並應當場移置保管該汽車及
    吊銷該駕駛執照，較諸同條第1項規定飲酒駕車之處罰：「
    汽車駕駛人，駕駛汽車經測試檢定有酒精濃度超過規定標準
    者，處新臺幣一萬五千元以上六萬元以下罰鍰，並當場移置
    保管該汽車及吊扣其駕駛執照一年」，更為嚴厲，目的在於
    不使拒絕酒精濃度測試檢定之駕駛人反而獲得寬典，否則無
    異鼓勵駕駛人拒絕接受測試。
四、經查：異議人甲○於上開時、地駕駛車號1121-LD號自用小
    客車，因「拒絕接受酒精濃度測試之檢定」之違規，而為警
    依法舉發等情節，有原舉發機關舉發違反道路交通管理事件
    通知單影本1紙在卷足憑，且為異議人所不爭執，而足認屬
    實。從而，原處分機關依道路交通管理處罰條例第35條第4
    項、第67條第2項之規定，吊銷其持有之駕駛執照，3年內禁
    考，並無不合。異議人稱當時警員並未告知要吊銷駕照3年
    ，實有刁難陷害之責云云，殊非可取。本件異議顯無理由，
    應予駁回。至於原處分中對異議人所裁處之罰鍰部分，業據
    異議人繳納完畢，且未據其聲明異議，即非本院所應審究，
    併予敘明。
五、據上論斷，應依道路交通管理處罰條例第87條第2項，道路
    交通案件處理辦法第19條，裁定如主文。
中    華    民    國    98    年    2     月    16    日
                        交通法庭法  官  莊深淵
上正本證明與原本無異。
如不服本裁定應於送達後5日內向本院提出抗告狀。（應附繕本
）
                                書記官  吳彩華
中    華    民    國    98    年    2     月    16    日


司法院資訊處製作；財團法人民間司法改革基金會備份。
